臺灣宜蘭地方法院刑事判決　　　　　　　 100年度訴字第97號
公　訴　人　臺灣宜蘭地方法院檢察署檢察官
被　　　告　林振明
　　　　　　游秀屘
共　　　同
選任辯護人　周慧貞律師
上列被告等因偽造文書等案件，經檢察官提起公訴（98年度偵緝
字第303、305、306、307號），被告於本院準備程序中就被訴事
實為有罪之陳述，經本院合議庭裁定由受命法官獨任以簡式審判
程序進行審理，判決如下：
    主  文
林振明、游秀屘共同犯行使偽造私文書罪，共拾參罪，各罪各處
有期徒刑陸月，如易科罰金，均以新臺幣壹仟元折算壹日。各應
執行有期徒刑貳年，如易科罰金，均以新臺幣壹仟元折算壹日。
各緩刑伍年，並應依附表三所示支付方式，向附表三所示被害人
支付財產上之損害賠償。
    犯 罪 事 實 及 理 由
一、被告林振明、游秀屘於本院行準備程序時，就被訴事實為有
    罪之陳述，經本院合議庭裁定由受命法官獨任以簡式審判程
    序進行，證據調查依刑事訴訟法第273條之1規定，不受同法
    第159條第1項、第161條之2、第161條之3、第163條之1、及
    第164條至第170條規定之限制，合先敘明。
二、犯罪事實：林振明與游秀屘夫妻以游秀屘擔任會首，於民國
    95、96年間召集附表一所示之互助會（各互助會起迄時間、
    會金、開標日期、地點、標會方法，均詳如附表一所示）。
    詎林振明、游秀屘因經營生意失利，欠款頗鉅，竟共同基於
    行使偽造準私文書、詐欺取財之犯意聯絡，利用其等主持開
    標，僅少數會員親自到場投標及會員彼此間並不全然認識之
    機會，分別於附表二所示之各互助會進行期間，在宜蘭縣礁
    溪鄉○○路「快樂釣蝦場」開標時，由林振明冒用如附表二
    所示之活會會員名義，在標單上填寫被冒名會員姓名、投標
    金額而偽造準私文書後，持以投標而行使之，足以生損害於
    被冒標之會員及其他活會會員，並於得標後即向活會會員告
    知上開得標情形，使被冒名之活會會員及其他活會會員陷於
    錯誤，如數遵期繳交會款予林振明、游秀屘，渠等以此方式
    ，所詐得會款各如附表二所示。嗣因林振明、游秀屘於98年
    7 月10月、98年7月25日開標並收取活會會員繳納之會款後
    ，即拒不見面，而互助會成員互相核對會單及得標者時，察
    覺有異，始循線查知上情。
三、證據名稱：
 (一) 被告林振明、游秀屘之自白；
 (二) 告訴人楊木源、吳錫祺、許桂蘭、吳義隆、劉美玲之指訴；
 (三) 95年7月10日召集之1萬元互助會及96年8月25日召集之3萬元
    互助會名單各1份。
四、核被告林振明、游秀屘所為，均係犯刑法第216條、第220條
    第1項、第210條之行使偽造準私文書罪，及刑法第339條第1
    項之詐欺取財罪。被告等偽造會員署名部分，為偽造準私文
    書行為之階段行為；偽造準私文書之低度行為，為行使之高
    度行為所吸收，均不另論罪。被告林振明、游秀屘就上開犯
    行，有犯意聯絡及行為分擔，應論以共同正犯。被告林振明
    、游秀屘各次向活會會員詐取冒標會款之行為，各係以一行
    為同時對多數活會會員而為詐欺，觸犯構成要件相同之罪名
    ，為同種想像競合，各應依刑法第55條規定，從一詐欺取財
    罪論處。其等各次冒標騙取會款，均係以一冒標行為，同時
    觸犯行使偽造準私文書罪及詐欺取財罪，為異種想像競合，
    各應依刑法第55條規定，論以行使偽造準私文書罪。又被告
    2人所犯各次行使偽造準私文書罪，時間有異，犯意各別，
    行為互殊，應予分論併罰。
五、爰審酌被告林振明、游秀屘利用互助會員之信任，冒標詐取
    會款，欠缺尊重他人財產權益之觀念；兼衡其等犯罪動機、
    目的、手段、冒標所得金額、被害人之人數及所受損害程度
    ，暨被告等之素行、犯後態度等一切情狀，各量處如主文所
    示之刑，並諭知易科罰金之折算標準及定應執行刑。被告林
    振明、游秀屘冒用會員名義所偽造之標單，雖為其等所有供
    犯罪所用之物，惟均未扣案，且經被告林振明於本院審理時
    供稱該等偽造之標單於開標後即已丟棄等語（見本院卷第99
    頁），本件標單及其上偽造之署押既已滅失，爰不予宣告沒
    收，併此敘明。
六、查被告林振明前因犯賭博罪，受有期徒刑3月、緩刑2年之宣
    告，緩刑期滿未經撤銷，其刑之宣告失其效力，被告游秀屘
    前未曾受有期徒刑以上刑之宣告，此有臺灣高等法院被告前
    案紀錄表存卷可考。被告林振明、游秀屘於本案犯罪後，與
    附表三所示被害人達成民事和解，有其等提出之分期付款同
    意書在卷可參（見本院卷第32至46頁），當認其等經此偵查
    、審判之教訓，已知警惕，信無再犯之虞，本院認對其等所
    宣告之刑以暫不執行為適當，依刑法第74條第1項第1款規定
    ，各宣告緩刑5年。並為確保被告林振明、游秀屘能依民事
    和解內容履行，以維被害人之權益，爰依刑法第74條第2項
    第3款規定，命其等依分期付款同意書所載條件向被害人支
    付財產上之損害賠償如附表三所示。
七、應適用之法條：刑事訴訟法第273條之1第1項、第310條之2
    、第454條第1項、第2項、第299條第1項前段，刑法第216條
    、第220條第1項、第210條、第339條第1項、第55條、第51
    條第5款、第41條第1項前段、第8項、第74條第1項第1款、
    第2項第3款，刑法施行法第1條之1。
本案經檢察官張立言到庭執行職務。
中    華    民    國   100    年    4     月    27    日
                  刑事第四庭  法  官  鄧晴馨
上正本證明與原本無異。
如不服本判決，應於收受送達後10日內向本院提出上訴狀（應附
繕本）。其未敘述上訴理由，應於上訴期間屆滿後20日內補提理
由書狀於本院，上訴於臺灣高等法院。
                              書記官  林怡君
中    華    民    國   100    年    4     月    27    日
附表一：
┌───┬───────┬────┬──────┬──────┬────────┐
│會  別│  會     期   │每期會金│標會期日    │標會地點    │標會方法        │
│      │              │（新臺幣│            │            │                │
│      │              │）      │            │            │                │
├───┼───────┼────┼──────┼──────┼────────┤
│第一會│95年7月10日至 │1萬元   │每月10日中午│宜蘭縣礁溪鄉│採內標制。於每月│
│      │101年2月10日（│        │1時許；每年6│興農路「快樂│開標日，以會員親│
│      │含會首共79會）│        │月25日、12月│釣蝦場」    │自或委託他人在標│
│      │              │        │25日中午1時 │            │單上書寫會員名稱│
│      │              │        │許各加標1次 │            │、標息金額參與投│
│      │              │        │。          │            │標之方式，由林振│
│      │              │        │            │            │明或游秀屘親自主│
│      │              │        │            │            │持開標事宜。    │
├───┼───────┼────┼──────┼──────┼────────┤
│第二會│96年8月25日至 │3萬元   │每月25日中午│同上        │同上            │
│      │99年1月25日（ │        │1時許       │            │                │
│      │含會首共30會）│        │            │            │                │
└───┴───────┴────┴──────┴──────┴────────┘
附表二：
┌───┬───┬───────┬───┬────────────────┐
│會別  │被冒標│冒標日期      │冒標標│詐得金額                        │
│      │之會員│              │息    │                                │
├───┼───┼───────┼───┼────────────────┤
│第一會│林寶貴│96年6月10日（ │3千元 │469,000元【計算式：67（含被冒標 │
│      │      │第13會）      │      │會員之活會會員）x7,000（各活會會│
│      │      │              │      │員繳納之會款）】                │
│      ├───┼───────┼───┼────────────────┤
│      │吳阿猜│97年12月10日（│3千元 │322,000元【計算式：46（含被冒標 │
│      │      │第34會）      │      │會員之活會會員）x7,000（各活會會│
│      │      │              │      │員繳納之會款）】                │
│      ├───┼───────┼───┼────────────────┤
│      │周玉娟│96年8月10日至 │3千元 │以對被告最有利之計算方式，即認此│
│      │      │98年7月10日間 │      │5次冒標為自98年7月10日起回溯5次 │
│      ├───┼───────┼───┤標會（即第39至43次標會）均冒標。│
│      │林意鳳│96年8月10日至 │3千元 │詐得金額各為287,000元【計算式： │
│      │      │98年7月10日間 │      │41（含被冒標會員之活會會員）x   │
│      ├───┼───────┼───┤7,000（各活會會員繳納之會款）】 │
│      │黃妙惠│96年8月10日至 │3千元 │。                              │
│      │      │98年7月10日間 │      │                                │
│      ├───┼───────┼───┤                                │
│      │吳淑貞│96年8月10日至 │3千元 │                                │
│      │      │98年7月10日間 │      │                                │
│      ├───┼───────┼───┤                                │
│      │林阿琴│96年8月10日至 │3千元 │                                │
│      │      │98年7月10日間 │      │                                │
├───┼───┼───────┼───┼────────────────┤
│第二會│張秋梅│97年3月25日   │6千元 │552,000元【計算式：23（含被冒標 │
│      │      │（第8會）     │      │會員之活會會員）x24, 000元（各活│
│      │      │              │      │會會員繳納之會款）】            │
│      ├───┼───────┼───┼────────────────┤
│      │吳位三│97年4月25日   │6千元 │ 528,000元【計算式：22（含被冒標│
│      │      │（第9會）     │      │ 會員之活會會員）x24,000元（各活│
│      │      │              │      │ 會會員繳納之會款）】           │
│      ├───┼───────┼───┼────────────────┤
│      │游春煌│97年8月25日   │6千元 │432,000元【計算式：18（含被冒標 │
│      │      │（第13會）    │      │會員之活會會員）x24,000元（各活 │
│      │      │              │      │會會員繳納之會款）】            │
│      ├───┼───────┼───┼────────────────┤
│      │劉美玲│97年10月25日  │6千元 │384,000元【計算式：16（含冒標會 │
│      │      │（第15會）    │      │員之活會會員）x24,000元（各活會 │
│      │      │              │      │會員繳納之會款）】              │
│      ├───┼───────┼───┼────────────────┤
│      │許桂蘭│97年11月25日  │6千元 │360,000元【計算式：15（含冒標會 │
│      │      │（第16會）    │      │員之活會會員）x24,000元（各活會 │
│      │      │              │      │會員繳納之會款）】              │
│      ├───┼───────┼───┼────────────────┤
│      │吳義隆│96年8月25日至 │6千元 │以對被告最有利之計算方式，即以冒│
│      │      │98 年7月25日間│      │標日為98年7月25日（第24會）計算 │
│      │      │              │      │。詐得金額為168,000元【計算式：7│
│      │      │              │      │（含被冒標會員之活會會員）x     │
│      │      │              │      │24,000元（各活會會員繳納之會款）│
│      │      │              │      │】                              │
└───┴───┴───────┴───┴────────────────┘
附表三：
(1)被告林振明、游秀屘應連帶向被害人游進成支付新臺幣壹佰貳
  拾玖萬元之損害賠償。支付方式：按月支付新臺幣壹仟伍佰元
  ，至支付完畢為止。
(2)被告林振明、游秀屘應連帶向被害人吳玉梅支付新臺幣肆拾參
  萬元之損害賠償。支付方式：按月支付新臺幣壹仟元，至支付
  完畢為止。
(3)被告林振明、游秀屘應連帶向被害人游順發支付新臺幣捌拾陸
  萬元之損害賠償。支付方式：按月支付新臺幣壹仟貳佰元，至
  支付完畢為止。
(4)被告林振明、游秀屘應連帶向被害人游秀月支付新臺幣肆拾參
  萬元之損害賠償。支付方式：按月支付新臺幣壹仟元，至支付
  完畢為止。
(5)被告林振明、游秀屘應連帶向被害人張秋梅支付新臺幣柒拾貳
  萬元之損害賠償。支付方式：按月支付新臺幣壹仟貳佰元，至
  支付完畢為止。
(6)被告林振明、游秀屘應連帶向被害人陳朝來支付新臺幣壹佰肆
  拾萬元之損害賠償。支付方式：按月支付新臺幣貳仟元，至支
  付完畢為止。
(7)被告林振明、游秀屘應連帶向被害人陳靜枝支付新臺幣貳佰柒
  拾萬元之損害賠償。支付方式：按月支付新臺幣肆仟元，至支
  付完畢為止。
(8)被告林振明、游秀屘應連帶向被害人許桂蘭支付新臺幣貳佰陸
  拾柒萬元之損害賠償。支付方式：按月支付新臺幣柒仟元，至
  支付完畢為止。
(9)被告林振明、游秀屘應連帶向被害人賴永成支付新臺幣壹佰貳
  拾玖萬元之損害賠償。支付方式：按月支付新臺幣壹仟伍佰元
  ，至支付完畢為止。
(10)被告林振明、游秀屘應連帶向被害人莊素玲支付新臺幣柒拾貳
  萬元之損害賠償。支付方式：按月支付新臺幣壹仟貳佰元，至
  支付完畢為止。
(十一)被告林振明、游秀屘應連帶向被害人黃文通支付新臺幣肆拾參
  萬元之損害賠償。支付方式：按月支付新臺幣壹仟元，至支付
  完畢為止。
(十二)被告林振明、游秀屘應連帶向被害人羅杭德支付新臺幣壹佰貳
  拾玖萬元之損害賠償。支付方式：按月支付新臺幣壹仟伍佰元
  ，至支付完畢為止。
(十三)被告林振明、游秀屘應連帶向被害人吳義隆支付新臺幣壹佰伍
  拾柒萬伍仟元之損害賠償。支付方式：按月支付新臺幣貳仟元
  ，至支付完畢為止。
(十四)被告林振明、游秀屘應連帶向被害人劉美玲支付新臺幣壹佰伍
  拾捌萬元之損害賠償。支付方式：按月支付新臺幣貳仟元，至
  支付完畢為止。
本案論罪科刑主要法條：
中華民國刑法第216條
（行使偽造變造或登載不實之文書罪）
行使第 210 條至第 215 條之文書者，依偽造、變造文書或登載
不實事項或使登載不實事項之規定處斷。
中華民國刑法第210條
（偽造變造私文書罪）
偽造、變造私文書，足以生損害於公眾或他人者，處 5 年以下
有期徒刑。
中華民國刑法第339條第1項
（普通詐欺罪）
意圖為自己或第三人不法之所有，以詐術使人將本人或第三人之
物交付者，處 5 年以下有期徒刑、拘役或科或併科 1 千元以下
罰金。